臺灣士林地方法院民事裁定
110年度司繼字第2091號
聲  請  人  臺北市立浩然敬老院

法定代理人  童富泉  


關  係  人  財政部國有財產署北區分署

法定代理人  郭曉蓉  
上列聲請人聲請選任被繼承人之遺產管理人事件，本院裁定如下
：
    主  文
指定財政部國有財產署北區分署為被繼承人甲○○（男，民國0年0
月00日生，身分證統一編號：Z000000000號，生前籍設臺北市○○
區○○路00號）之遺產管理人。
准對被繼承人甲○○之大陸地區以外繼承人為承認繼承之公示催告
。
被繼承人甲○○之大陸地區以外繼承人，應自前項公示催告最後揭
示法院公告處、資訊網路及其他適當處所之日起，壹年貳月內承
認繼承。上述期限屆滿，無繼承人承認繼承時，被繼承人甲○○之
遺產，於清償債權並交付遺贈物後，如有賸餘即歸屬國庫。聲請
程序費用由被繼承人甲○○之遺產負擔。
    理  由
一、按繼承開始時，繼承人之有無不明，而無親屬會議或親屬會
    議未於1個月內選定遺產管理人者，利害關係人得聲請法院
    選任遺產管理人，並由法院依公示催告程序，定6個月以上
    之期限，公告繼承人，命其於期限內承認繼承。民法第1177
    條、第1178條定有明文。復按被繼承人在臺灣地區之遺產，
    由大陸地區人民依法繼承者，其所得財產總額，每人不得逾
    新臺幣二百萬元，超過部分，歸屬臺灣地區同為繼承之人，
    臺灣地區無同為繼承之人者，歸屬臺灣地區後順序之繼承人
    ，臺灣地區無繼承人者，歸屬國庫；被繼承人在臺灣地區之
    遺產，由大陸地區人民依法繼承之遺產事件，其繼承人全部
    為大陸地區人民者，除被繼承人係現役軍人或退除役官兵者
    ，應適用臺灣地區與大陸地區人民關係條例第68條規定外，
    由繼承人、利害關係人或檢察官聲請法院指定財政部國有財
    產局為遺產管理人管理其遺產，臺灣地區與大陸地區人民關
    係條例第67條第1項、第67條之1第1項定有明文。又繼承人
    於被繼承人死亡時，當然承受被繼承人財產上之一切權利義
    務，並無待於繼承人之承認，而依臺灣地區與大陸地區人民
    關係條例第66條第1項之規定，應於繼承開始三年內以書面
    向被繼承人住所地之法院為繼承之表示，僅係解免被視為拋
    棄繼承之情勢，並非於為繼承表示時始取得繼承遺產之權利
     (最高法院83年度台上字第355號、84年度台上字第983號裁
    判要旨參照) 。　　　　
二、聲請意旨略以：被繼承人甲○○於民國78年12月27日進住聲請
    人乙○○○○○○○○安養，為聲請人共同生活戶住民，惟於110年6
    月17日亡故，並遺有財產（詳如卷附財物清點紀錄表），聲
    請人與其具有利害關係。依被繼承人歷年之戶籍資料記載，
    被繼承人有1次婚姻紀錄，其配偶已歿，收養大陸地區人民
    金仁清為養子，惟其養子在臺灣並無設籍之資料，故被繼承
    人無民法第1131條所定親屬，足資召開親屬會議以定遺產管
    理人，爰依民法第1178條第2項規定，聲請選任被繼承人之
    遺產管理人等語。
三、經查，聲請人主張被繼承人為其共同生活戶住民，並於其亡
    故後為其保管財產，業據提出死亡證明書、財物清點紀錄表
    影本、火化許可證等件為證，堪信為真。聲請人既為被繼承
    人處理喪葬事宜，並保管遺產，自屬法律上之利害關係人，
    其聲請選任被繼承人之遺產管理人，自屬有據。被繼承人之
    配偶已歿，其在臺無子女，有一養子金仁清為大陸地區人民
    等情，亦據聲請人提出繼承系統表及臺北○○○○○○○○○110年9
    月23日北市投戶資字第1106007863號函及所附被繼承人歷年
    全部及其配偶之除戶戶籍謄本為證，堪認為真。而本件聲請
    人並未釋明金仁清有死亡或行方不明之情形，本院亦無資料
    可認定金仁清有上開情形，則金仁清即為被繼承人適法之繼
    承人，故被繼承人並無繼承人有無不明之情形，尚無民法第
    1177條、第1178條之適用，惟本件被繼承人死亡後，其適法
    之繼承人僅為大陸地區人民即其養子金仁清，揆諸首揭規定
    及說明，應由財政部國有財產署擔任遺產管理人，爰指定財
    政部國有財產署北區分署為被繼承人之遺產管理人，並限期
    命繼承人為承認繼承之公示催告。
四、依家事事件法第127條第4項，裁定如主文。
五、如對本裁定抗告須於裁定送達後10日內向本院提出抗告狀，
    並繳納抗告費1,000元。
中　　華　　民　　國　　111 　年　　1 　　月　　6 　　日
                 
　　　　　　　　　家事庭司法事務官